# 请教陈版，丧失控制权处置股权，个别报表按照权益法追溯调整后，是否影响合并投资...

提问人：lambeka7 时间：2018-02-03 19:45:36
请教陈版，例如A公司原持有B公司85%的股权，然后在当期处置了B公司50%的股权，合并层按照合并报表投资收益的计算原则计算出的投资收益=处置时85%股权对应的公允价值-处置时85%股权对应的账面价值+未实现的内部损益=2亿元，其中未实现的内部损益为1.5亿元。剩余25%股权在个别报表层面需要对以前年度及当年的未实现损益追溯调整，未实现损益全部为以前年度形成，那么应进行追溯调整的金额为 5 千万，调整长投-5千万，期初未分配利润-5千万；请教，这-5千万是否影响合并层确认的投资收益 2 亿元，未实现的内部损益应在个别报表留下了剩余股权的部分，那么合并层是否应对这部分进行考虑？而确定的投资收益为1.5亿元。若不是，那么在个别报表进行追溯调整的部分，在合并报表应如何调整回来？合并报表的长投金额直接按照公允价值列式？还是按照公允价值减去未实现损益追溯调整之后的金额列式？

回答人：chenyiwei
在实体理论下，个别报表和合并报表的会计主体是两个互相独立的会计主体，这一点在处置子公司并丧失控制权但保留共同控制或重大影响的情况下表现特别明显。尽管在个别报表层面基于原取得投资时的历史成本基础对剩余股权模拟权益法并追溯调整，但这一变化不影响合并报表，不会导致合并报表层面也发生相同的追溯调整。事实上处置子公司是不会导致合并报表层面追溯调整的。合并报表的期初数直接延续上年度的合并结果。 在合并报表层面，如果该内部交易原为顺流交易，则在丧失控制权时，视同该顺流交易损益全部实现，今后对剩余股权进行权益法核算时无需继续抵销。但在个别报表层面的权益法核算中是要继续抵销的。 归根结底，两个层面的差异在于：个别报表层面视同该25%剩余股权投资是从最早实际取得时开始一直延续下来的；而合并报表层面是基于“跨越会计处理界线”原则，认为该25%剩余股权投资是在丧失控制权之日新取得的，与此前对子公司的股权投资不存在经济上的联系。

提问人：lambeka7 时间：2018-02-04 08:58:57
再请教陈版，个别报表进行追溯调整，影响的期初未分配利润金额，在合并报表期末合并的时候应如何进行处理，那么在此差异也不应该对期初未分配利润产生影响，我的理解是在合并层在公允价值的基础上增加长投的金额，即合并层的期末的长投应该等于公允价值加上顺流交易追溯调整的部分未实现的金额，即2.5亿元，随着顺流交易的实现，在合并层再调减长投，即借：投资收益，贷：长期股权投资，是否正确？若不正确，合并层的长投应该按照什么金额列式，投资收益应如何计算才是正确的？

回答人：chenyiwei
合并层的长投金额是不考虑原先母子公司关系存续期间的内部交易损益影响的，直接以处置日公允价值为基础延续计算。建议先冲回个别报表层面模拟权益法调整分录，在合并报表层面重新直接按成本法结果合并。